【裁判字號】    94,上訴,1310
【裁判日期】    950207
【裁判案由】    違反毒品危害防制條例
【裁判全文】
臺灣高等法院臺南分院刑事判決
上  訴  人
即  被  告  甲○○
                   （現另案在臺灣台南監獄台南分監執行中）
上列上訴人因違反毒品危害防制條例案件，不服臺灣臺南地方法
院94年度訴字第235號中華民國94年11月2日第一審判決（起訴案
號：臺灣臺南地方法院檢察署93年度毒偵字第2299號，併辦案號
：94年度毒偵字第1206號），提起上訴，本院判決如下：
    主  文
原判決撤銷。
甲○○連續施用第一級毒品，處有期徒刑壹年，扣案之第一級毒
品海洛因貳包（其中壹包毛重零點貳貳公克、驗餘淨重零點零陸
公克，另壹包毛重壹點參壹公克、驗餘淨重壹點壹壹公克）沒收
銷燬之；扣案之海洛因毒品外包裝袋貳只（其中壹只空包裝袋重
零點壹陸公克、另壹只重零點貳零公克）及注射針筒柒支均沒收
。又連續施用第二級毒品，處有期徒刑陸月，扣案之第二級毒品
安非他命陸包（其中貳包總毛重壹柒點伍貳公克、驗餘總淨重玖
點玖零公克，另肆包總毛重壹伍壹點貳壹公克、驗餘總淨重參陸
點零肆公克）沒收銷燬之；扣案之安非他命毒品外包裝袋陸只（
其中貳只空包裝袋合計重柒點伍捌公克，另肆只合計重壹伍點伍
貳公克）、吸食器組壹組及玻璃球陸個均沒收。應執行有期徒刑
壹年肆月，扣案之第一級毒品海洛因貳包（其中壹包毛重零點貳
貳公克、驗餘淨重零點零陸公克，另壹包毛重壹點參壹公克、驗
餘淨重壹點壹壹公克），及第二級毒品安非他命陸包（其中貳包
總毛重壹柒點伍貳公克、驗餘總淨重玖點玖零公克，另肆包總毛
重壹伍壹點貳壹公克、驗餘總淨重參陸點零肆公克）均沒收銷燬
之；扣案之海洛因毒品外包裝袋貳只（其中壹只空包裝袋重零點
壹陸公克、另壹只重零點貳零公克）及安非他命毒品外包裝袋陸
只（其中貳只空包裝袋合計重柒點伍捌公克，另肆只合計重壹伍
點伍貳公克）、注射針筒柒支、吸食器組壹組暨玻璃球陸個均沒
收。
    事  實
一、甲○○有麻藥、煙毒前科，前於民國88年因施用毒品案件，
    經臺灣高雄地方法院裁定強制戒治，於89年 1月25日停止戒
    治出所後，又因施用毒品案件，經臺灣臺南地方法院89年度
    毒聲字第1373號裁定觀察勒戒，於89年 5月18日觀察勒戒執
    行完畢出所，詎仍未戒除毒癮，明知海洛因及安非他命係毒
    品危害防制條例所明定之第一、二級毒品，不得持有及施用
    ，先因連續施用第一、二級毒品，經臺灣臺南地方法院於93
    年9月29日以93年度訴字第900號判處有期徒刑十月，並於93
    年10月28日確定（未構成累犯），竟又另行分別基於施用第
    一級毒品海洛因及第二級毒品安非他命之概括犯意，於前述
    觀察勒戒執行完畢釋放後之五年內，自93年 9月29日後之某
    日起至94年5月5日止，連續在台南市○○區○○路2段150巷
    28弄50號、台南縣新化鎮○○路627巷 10號租屋處等地，以
    針筒注射方式施用第一級毒品海洛因；以燒烤方式施用第二
    級毒品安非他命多次。嗣於93年11月17日17時17分許，在台
    南市○○區○○路2段150巷28弄50號居住處為警查獲，並扣
    得安非他命二包，總毛重17.25公克（含空包裝袋重 7.58公
    克），驗後淨重9.90公克、海洛因一包毛重0.22公克（含空
    包裝袋重0.16公克），驗後淨重0.06公克、及其所有供施用
    安非他命犯罪用之吸食器組（已使用過）乙組。又甲○○因
    另案經臺灣臺南地方法院檢察署及臺灣屏東地方法院檢察署
    發布通緝，再於94年 5月6日凌晨1時30分許，在台南市○○
    街92號前經警逮捕，並在其自用小客車內及台南市○○街11
    8巷75號住處內扣得安非他命四包，總毛重計151.21公克（
    含空包裝袋重15.52公克），驗後淨重36.04公克、海洛因一
    包，毛重1.31公克（含空包裝袋重0.20公克），驗後淨重1.
    11公克，及其所有供施用安非他命用之玻璃球六個、施用海
    洛因用之注射針筒7支（均已使用過）。
二、案經臺南縣警察局玉井分局、麻豆分局分別報請臺灣臺南地
    方法院檢察署檢察官偵查起訴及該署移送併案審理。
    理  由
壹、認定犯罪事實所憑之證據及理由
  一、上揭犯罪事實，業據上訴人即被告甲○○於警詢、檢察官
      偵查、原審及本院審理時均坦承不諱，且被告於93年11月
      17日及94年5月6日查獲當日，經其同意分別採尿送驗後，
      其尿液確均呈嗎啡及及甲基安非他命陽性反應等情，有臺
      南縣警察局玉井分局尿液送驗個案名冊對照表、台南縣衛
      生局尿液檢驗報告書及長榮大學物研究中心尿液確認報告
      表各一紙附卷可稽（臺灣臺南地方法院檢察署93年度毒偵
      字第2299號偵查卷第29、30頁，原審卷第56頁）。按海洛
      因係由嗎啡經化學合成而製得，經注射進入人體後，因代
      謝而分解又生成嗎啡，因此施打海洛因後，由尿液檢驗結
      果仍為嗎啡反應。是以，被告自白施打海洛因，而尿液檢
      驗之結果呈現嗎啡反應，核屬科學上合理之現象。又查上
      開扣案之白色粉末二包及第白色結晶體六包，經送鑑定結
      果，分別含有第一級毒品海洛因成分及第二級毒品安非他
      命成分，確屬第一級毒品海洛因及第二級毒品安非他命無
      訛，有法務部調查局93年12月17日調科壹字第200005288
      號、94年7月22日調科字第200005653號鑑定通知書，及內
      政部刑事警察局94年1月31日刑鑑字第0930240311號、94
      年8 月10日刑鑑字第0940075483號鑑驗通知書各一件在卷
      可憑（前開偵查卷第25、27-1頁，原審卷第58、61頁）。
  二、綜上開補強證據，已足資擔保證明被告任意性自白之真實
      性，應認與犯罪事實相合，可信為真實。是本件事證明確
      ，被告施用第一級及第二級毒品之犯行，均堪認定。
  三、又查，被告曾於88年因施用毒品案件，經臺灣高雄地方法
      院裁定強制戒治，於89年 1月25日停止戒治出所後，又因
      施用毒品案件，經臺灣臺南地方法院89年度毒聲字第1373
      號裁定觀察勒戒，於89年 5月18日觀察勒戒執行完畢出所
      ，詎仍未戒除毒癮，於前述觀察勒戒執行完畢釋放後之五
      年內，再犯本罪，自應依毒品危害防制條例第23條第 2項
      ，予以論科。
貳、論罪科刑之理由
  一、查海洛因為第一級毒品、安非他命為第二級毒品，毒品危
      害防制條例第2條第2項第1款、第2款分別定有明文。核被
      告所為，係犯毒品危害防制條例第10條第 1項之施用第一
      級毒品罪及同條例第10條第2項之施用第二級毒品罪。
  二、被告施用時非法持有第一級毒品海洛因、第二級毒品安非
      他命之低度行為，已分別為其施用之高度行為所吸收，均
      不另論罪。
  三、被告先後數次施用第一級毒品海洛因及第二級毒品安非他
      命行為，各時間緊接，犯罪構成要件均相同，顯係分別基
      於概括之犯意為之，均為連續犯，應依刑法第56條之規定
      各論以一罪，並均加重其刑。
  四、被告所犯上開二罪間，犯意各別，罪名互異，應予分論併
      罰。
  五、至移送併辦關於被告自93年11月17日（併辦意旨書誤載為
      92年4月）起至94年 5月5日止施用第一、二級毒品之犯罪
      事實（臺灣臺南地方法院檢察署94年度毒偵字第1206號）
      ，雖未經起訴，但與已起訴且論罪部分，有連續犯之裁判
      上一罪關係，應為起訴效力所及，本院依法應併予審理，
      附此敘明。
參、撤銷改判之理由
  一、原判決予以論罪科刑，固非無據，然查：
    (一)按沒收之物，須於犯罪事實中有具體之記載，始為合法，
      否則諭知沒收，即難謂有事實之依據（最高法院92年度台
      上字第4649號判決參照）；且事實欄所記載之物，應與主
      文沒收之物相互一致。查被告於93年11月17日經警查扣之
      海洛因一包，其毛重0.22公克，空包裝袋重0.16公克，【
      驗後淨重0.06公克】，有法務部調查局93年12月17日調科
      壹字第 200005288號鑑定通知書可參（同上偵查卷第25頁
      ），乃原判決將諭知沒收之該包海洛因之淨重記載為【零
      點壹陸公克】，顯有違誤。又查，原判決未於主文欄內分
      別載明毒品淨重及空包裝袋重，以作為區別執行銷燬毒品
      之實際重量，及毋庸銷燬之空包袋，並記載空包裝袋之重
      量，即乏依據，亦非適法。
    (二)又按毒品危害防制條例第18條第 1項前段諭知沒收銷燬之
      者，以查獲之毒品及專供製造或施用毒品之器具為限，此
      觀該法條之規定自明，至毒品外包裝，係防止毒品裸露、
      逸出及潮濕之功用，並便於攜帶，應屬供本件施用毒品犯
      罪所用之物，僅依法宣告沒收，不能依該條之規定，併予
      銷燬之，原判決未將扣案之海洛因外包裝袋二只及安非他
      命外包裝袋六只予以區別，而依法諭知沒收，亦有不當。
    (三)再依刑法第41條第1項前段及第2項規定，犯最重本刑為五
      年以下有期徒刑以下之刑之罪，而受【六個月以下】有期
      徒刑或拘役之宣告，因身體、教育、職業、家庭之關係或
      其他正當事由，執行顯有困難者，得以一元以上三元以下
      折算一日，易科罰金；併合處罰之數罪，【均有前項情形
      】，其應執行之刑逾六月者，亦同。查原判決就被告施用
      第一級毒品犯行部分，量處有期徒刑一年，雖就施用第二
      級毒品部分量處有期徒刑六月，依前述規定，已不符合刑
      法第41條得易科罰金之情形，乃原判決主文，就施用第二
      級毒品，量處有期徒刑六月部分，並諭知易科罰金之折算
      標準，自屬違背法令。
  二、基上所述，被告上訴意旨，指摘原判決量刑過重，固非可
      取，然原判決既有前揭可議之處，自應由本院將原判決予
      以撤銷改判，以期適法。
    (一)爰審酌被告前曾因施用毒品案件經觀察勒戒，竟無視於毒
      品對於自身健康之戕害及國家對於杜絕毒品犯罪之禁令，
      猶施用毒品不輟，並屢犯本件犯行，且查獲之毒品數量均
      不少，惟念及其吸毒係戕害自己身心之行為，及其犯罪之
      動機、目的、手段、犯罪後坦承犯行等一切情狀，量處如
      主文第二項所示之刑，並定其應執行，以資懲儆。
    (二)扣案之海洛因二包，其中一包毛重0.22公克（含空包裝袋
      重0.16公克），驗後淨重0.06公克，另一包，毛重1.31公
      克（含空包裝袋重0.20公克），驗後淨重1.11公克，係屬
      第一級毒品；扣案之安非他命六包，其中四包總毛重計15
      1.21公克（含空包裝袋重15.52公克），驗後淨重36.04公
      克，另二包，總毛重17.25公克（含空包裝袋重7.58公克
      ），驗後淨重9.90公克，係屬第二級毒品，應依毒品危害
      防制條例第18條第1項前段之規定，沒收銷燬之。
    (三)扣案之毒品外包裝，既係用於包裹毒品，防其裸露、逸出
      、潮濕，便於持有藉以施用，亦為被告供本件施用第一級
      毒品海洛因及第二級毒品安非他命所用之物，又非屬修正
      後毒品危害防制條例第19條第1項規定應沒收之物，應併
      依刑法第38條第1項第2款規定，宣告沒收之（最高法院91
      年度臺上字第4076號、第4416號判決參照）。本件扣案之
      海洛因毒品外包裝袋二只（其中一只空包裝袋重0.16公克
      、另一只重0.20公克）及安非他命毒品外包裝袋六只（其
      中二只空包裝袋合計重7.58公克，另四只合計重15.52 公
      克），暨供被告施用安非他命犯罪用之吸食器組一組及玻
      璃球六個（均已使用過）、施用海洛因用之注射針筒七支
      （已使用過），均為被告所有，且為供本件犯罪所用之物
      ，業據被告陳明在卷（本院卷第48頁），爰依刑法第38
      條第1項第2款宣告沒收。
肆、適用之法律
  一、刑事訴訟法第369條第1項前段、第364條、第299條第1項
      前段。
  二、毒品危害防制條例第10條第1項、第2項、第18條第1項前
      段。
  三、刑法第11條前段、第56條、第51條第5款、第38條第1項第
      2款。
本案經檢察官徐松奎到庭執行職務。
中    華    民    國    95    年    2    月    7      日
                  刑事第四庭    審判長法  官   吳志誠
                                      法  官   林勝木
                                      法  官   蔡美美
以上正本證明與原本無異。
施用第一級毒品部分如不服本判決應於收受本判決後十日內向本
院提出上訴書狀，其未敘述上訴之理由者並得於提起上訴後十日
內向本院補提理由書（均須按他造當事人之人數附繕本）。
施用第二級毒品部分不得上訴
                                      書記官   蔡振豐
中    華    民    國    95    年    2     月    7     日
附錄：本判決論罪科刑條文
毒品危害防制條例第10條第1、2項
施用第一級毒品者，處 6 月以上 5 年以下有期徒刑。
施用第二級毒品者，處 3 年以下有期徒刑。


司法院資訊處製作；財團法人民間司法改革基金會備份。
